【裁判字號】    87,上訴,961
【裁判日期】    890131
【裁判案由】    肅清煙毒條例
【裁判全文】
臺灣高等法院高雄分院刑事判決                    八十七年度上訴字第九六一號
    上訴人
    即被告  甲○○
右列上訴人因違反肅清煙毒條例案件，不服臺灣高雄地方法院八十七年訴緝字第五九
號中華民國八十七年三月六日第一審判決（起訴案號：八十六年度偵字第二四一一九
號），提起上訴（併辦案號：台灣高雄地方法院檢察署八十七年度偵字第八四二五號
，臺灣台南地方法院檢察署八十七年度偵字第二六○五號、同署八十八年度毒偵字第
八○七號），本院判決如左：
    主  文
原判決撤銷。
甲○○連續施用第一級毒品，免刑。扣案之海洛因貳小包（合計淨重零點壹陸公克，
包裝重零點參柒公克）沒收銷燬之。
    事  實
甲○○前於八十一年及八十三間先後因施用毒品案件，經台灣高雄地方法院及本院判
處有期徒刑三年一月及三年二月確定，入監服刑中，於八十四年九月二十六日假釋出
獄（至八十八年八月二十日假釋期滿），於假釋交付保護管束期間，猶不知警惕，竟
基於施用毒品之概括犯意，自八十七年一月九日起至八十八年九月十五止（扣除八十
七年七月廿二日至八十七年八月十八日觀察勒戒期間及八十七年八月十九日至八十八
年二月四日戒治期間），在住高雄縣湖內鄉○○街五三巷十一號住處及其他不詳地點
施用第一級毒品海洛因多次，嗣先後於八十七年一月九日凌晨三時許，在台南市○○
路與建平七街口為警第一次查獲；又於八十六年一月二十八日上午十時許，在高雄縣
湖內鄉海埔活動中心前經警第二次查獲；又於八十七年二月十一日十三時在台南市○
○路與健康路口為警第三度查獲。甲○○前開列犯行上訴本院後，經本院裁定自八十
七年七月廿二日至八十七年八月十八日送觀察、勒戒後，認有繼續施用毒品之傾向，
裁定自八十七年八月十九日令入戒治處所施以強制戒治一年（預定執行完畢日期為八
十八年八月十八日），嗣於八十八年二月十九日經本院裁定停止戒治，交付保護管束
，提前出戒治所；甲○○嗣於停止戒治付保護管護管束期間，仍續施用毒品海洛因多
次，迄八十八年九月十五日十四時在台南縣永康市○○路五七八巷十五之三十九號八
樓內為警第四次查獲，並扣得毒品海洛因二小包（合計淨重零點壹陸公克，包裝重零
點參柒公克）。案經台南市警察局第六分隊移送台灣台南地方法院檢察署移轉台灣高
雄地方法院檢察署檢察官偵查起訴及高雄縣警察局湖內分局、台南市警察局第四分局
、台南市警察局第三分局分別移送臺灣高雄地方法院檢察署檢察官、臺灣台南地方法
院檢察署檢察官、臺灣屏東地方法院檢察署檢察官移請本院併案審理。
    理  由
一、訊據被告甲○○對於前揭連續施用毒品海洛因等事實均坦承不諱，其先後為警查
    獲採尿送結果有啡嗎陽性反應，亦有台南市衛生局南市衛驗字第八七○一二三號
    檢驗成績書、同局八十六年四月二十三日南市衛驗字第八六Ｏ五四六號檢驗成績
    書、高雄縣衛生局八十七煙檢字第三二三號之煙毒尿液檢驗成績書、台南市衛生
    局八十八年十月一日（煙）南市衛驗字第八八○九五六號檢驗成績書各一紙附苞
    可按，此外復有扣案之毒品海洛因二包扣案可資佐證，該扣案海洛因，經法務部
    調查局鑑驗結果確為海洛因無訛，亦有八十八年九月十五日南市警三刑偵字第四
    九五號鑑定通知書各乙紙在卷可稽。是被告施用海洛因毒品之犯行，罪證明確，
    洵堪認定。
二、按毒品危害防制條例業經總統於八十七年五月二十日公布施行，並自同年五月二
    十二日起生效，該條例將海洛因列為第一級毒品，就施用海洛因行為，以之與行
    為時之肅清煙毒條例相比較，以裁判時之新法即毒品危害防制條例對上訴人較為
    有利（可經勒戒、觀察並戒治後為免刑判決），依刑法第二條第一項前段規定應
    適用修正後毒品危害防制條例之規定處斷，是核被告所為施用海洛因行為係犯毒
    品危害防制條例第十條第一項之施用第一級毒品罪，被告先後多次施用第一級毒
    品行為，手法相同，反覆為之，所犯各又係同一罪名之罪，顯係各基於概括之犯
    意所為，各應依連續犯之規定論以一罪。被告持有第一級毒品海洛因之低度行為
    各已為施用之高度行為所吸收，不另論罪。前揭施用毒品事實中，公訴人僅起訴
    其中八十六年一月廿八日施用犯行，其餘部分則未起訴，惟該未起訴部分與訴並
    論罪科刑部分有連續犯裁判上一罪關係，自仍為訴效力所及，本院仍得併予審酌
    ；另被告於八十八年二月四日停止戒治出所後迄八十八年八月十八日戒治期滿日
    期間施用海洛因之犯行因係在戒治期滿後發覺未及執以裁定撤銷保護管束，但既
    已戒治期滿即不得再執以為撤銷停止戒治裁定之理由；另被告戒治期滿日即八十
    八年八月十八日後迄最後施用日即八十八年九月十五日期間施用毒品犯行固係在
    戒治期滿後，但係在本件免刑判決前所犯，仍為同一事件，本院自應一併審酌，
    並同時為本次戒治裁定效力所及，均附此敘明。就被告施用第一級毒品海洛因行
    為，依毒品危害條例第三十五條第三款規定於修正施行前繫屬之案件，於修正施
    行後審判中之案件，由法院依修正後規定處理之，即應依同條例第二十條第一項
    、第二項前段之規定先將被告送勒戒處所觀察、勒戒，經觀察、勒戒後有繼續施
    用毒品傾向者，法院應裁定強制戒治一年後為免刑之判決。查被告經本院依職權
    裁定送觀察勒戒後，認有繼續施用毒品傾向，再裁定施以強制戒治，而自八十七
    年八月十九日起送臺灣屏東戒治所強制戒治屆滿三月，其成效經臺灣屏東戒治所
    評定為合格，而以裁定停止戒治，所餘戒治期間，付保護管束，有本院觀察勒戒
    執行指揮書回證、台灣高雄看守所附設戒治所八十七年八月三日高所正戒勒字第
    一六四一號函、本院戒治執行指揮書及執行指揮書回證、臺灣屏東戒治所報請停
    止戒治報告表、受戒治人處遇成效報告表及本院八十七年上訴字第九六一號甲○
    ○停止戒治，所餘戒治期間，付保護管束之裁定等在卷可稽，而由臺灣高雄地方
    法院檢察署代執行之八十八年戒執護一字第○二五五號，甲○○停止戒治付保護
    管束乙案，已於八十八年八月十八日執行屆滿，其間並無撤銷保護管束情形，依
    法應予以諭知免刑之判決。原審予以論罪科刑，固非無見。惟查原審未及依修正
    後之毒品危害防制條例之規定就施用第一級毒品犯行論罪並宣告免刑，仍適用舊
    法論罪科刑，自有可議。被告上訴意旨以量刑過重為由指摘原判決固無理由，但
    原判決既有上開可議之處，自應由本院將原判決予以撤銷改諭知免刑。本件扣案
    之海洛因二小包（合計淨重零點壹陸公克，包裝重零點柒公克）依毒品危害防
    治條例第十八條第一項規定沒收併銷燬之。
據上論斷，應依刑事訴訟法第三百六十九條第一項前段、第三百六十四條、第二百九
十九條第一項但書，毒品危害防制條例第十條第一項、第十一條第一項、第二十條第
二項前段、第三十五條第三款、第十八條第一項，刑法第十一條前段、第二條第一項
前段、第五十六條，判決如主文。
本案經檢察官陳崑崗到庭執行職務。
中    華    民    國     八十九     年         一     月     三十一     日
                              臺灣高等法院高雄分院刑事第八庭
                                  審判長法官  林榮龍
         法官  莊飛宗
                                        法官  洪兆隆
右正本證明與原本無異。
如不服本判決，應於判決送達後十日內向本院提出上訴狀，其未述理由者並應於提
出上訴狀後十日內向本院補提理由書（應附繕本)。
                                      書記官  葉淑華
中    華    民    國     八十九     年       二       月       二       日
                                                                        Ｇ


司法院資訊處製作；財團法人民間司法改革基金會備份。
